【裁判字號】    90,訴,19
【裁判日期】    900822
【裁判案由】    貪污
【裁判全文】
臺灣澎湖地方法院刑事判決                              九十年度訴字第一九號
    公  訴  人  臺灣澎湖地方法院檢察署檢察官
    被      告  乙○○
    選任辯護人  洪文佐律師
右列被告因貪污案件，經檢察官提起公訴（九十年度偵字第二七號），本院判決如左
：
    主  文
乙○○無罪。
    理  由
一、公訴意旨略以：乙○○係國營台灣電力股份有限公司（簡稱台電公司）澎湖區營
    業處所屬七美發電廠（下稱七美發電廠）之前任廠長，為依據法令從事公務之人
    員。於任職七美發電廠廠長期間，原係排定於民國（下同）八十五年二月十八日
    至二十二日之春節期間留守值勤，詎乙○○明知其已於八十五年二月二十一日上
    午，搭機返回澎湖縣馬公市，並未依原排定之值班表在七美發電廠留守值勤，竟
    因假藉已排定之值班表，為圖取台電公司所核發之超時工作津貼，仍利用職務上
    之機會，假藉已依原值班表排班之規定值勤，並據以向台電公司澎湖區營業處申
    報八十五年二月二十一日及二十二日之三天超時工作加班費（二月二十一日係以
    二日計）共計新台幣（下同）六千四百九十四元，致台電公司澎湖區營業處陷於
    錯誤，依其申請如數發給該加班費，而詐得六千四百九十四元之財物。核被告乙
    ○○所為，係犯貪污治罪條例第五條第一項第三款之利用職務上機會詐取財物罪
    嫌云云。
二、按犯罪事實應依證據認定之，無證據不得推定其犯罪事實。又不能證明被告犯罪
    者，應諭知無罪之判決，刑事訴訟法第一百五十四條、第三百零一條第一項前段
    分別定有明文。而事實之認定，應憑證據，如未能發現相當證據，或證據不足以
    證明，自不能以推測或擬制之方法，為裁判基礎：又認定不利被告之事實，須依
    積極證據，苟積極證據不足為不利被告事實之認定時，即應為有利於被告之認定
    ，更不必有何有利之證據。（最高法院四十年台上字第八六號、三十年上字第八
    一六號判例參照）
三、本件公訴人以被告觸犯上開貪污治罪條例之詐取財物罪，無非以證人丙○○證
    述被告於八十五年二月二十一日及二十二日之期間並未出現在七美發電廠，且未
    一起用餐，以及台灣航空公司第六七一號班機之客運艙單影本，證實被告確曾
    於八十五年二月二十一日搭乘台灣航空公司第六七一號班次飛機返回馬公市；
    此外並有台電公司澎湖區營業處九十年四月九日（八九）澎區政發字第六九五號
    函、七美發電廠值班（補休）人員輪流表、被告八十五年春節超時工作加班費申
    報情形表、員工超時工作報酬表及台電公司薪給表，證實被告於上開期間未留守
    卻申請及領得該筆超時工作加班費等為據。訊據被告乙○○堅決否認有公訴意旨
    所述貪污治罪條例第五條第一項第三款之利用職務上機會詐取財物之犯行，辯稱
    ：伊有留守值勤，並未曠職返回馬公市，至於台灣航空之客運艙單是影本，可能
    係有心人之作假等。經查：
（一）證人丙○○固曾證稱被告於八十五年春節期擅離職守卻申領超時加班費，並稱
      當時有同鄉人員與被告搭機赴馬公，返回七美之後，親口告知云云（參八十九
      年度他字第六七號卷第四十、四十一、五十九頁），同鄉友人指張澍坤（參本
      院九十年六月二十七日訊問筆錄），惟卷內之客運艙單影本並無「張澍坤」旅
      客，證人丙○○之供述即有可議處；而證人甲○○則證實被告確有留守，未留
      守則有請假，供稱：「被告有留守，因為我在八十四年到八十七年我在七美待
      過，四年當中我都有留守，我都和主管留守。我的主管先是乙○○八十六年九
      月之後換陳國勳。我在服務處值班都是看看電視，吃飯時間都是和主管一起吃
      。我們同一廠區有分電廠及服務所，我們值班都是在服務所，廠長偶而會去電
      廠巡視。其中一年的春節廠長曾經請假，請假的代理人就是我。至於那一年時
      間已久我不記得。只有那一年之外，其餘時間都有跟我一起留守。我講的都是
      事實。」（參前開本院筆錄），與同前他字卷第四十五頁之筆錄相符；又被告
      於八十六年二月八日春節期間請假乙情，業經台電公司澎湖區營業處查明屬實
      ，有該營業處八十九年十一月六日澎區人發字第０一六一八號函及隨附資料，
      附於前揭他字卷第十九頁以下可稽，與甲○○之證詞吻合。從而本院尚難僅憑
      證人丙○○之前開供詞即確認被告於八十五年春節期間有曠職仍支領加班費情
      事。
（二）台灣航空公司客運艙單「影本」上有乙○○之記載，搭機日期為八十五年二月
      二十一日，惟被告服務之台電公司澎湖區營業處於八十九年三月三十日收到檢
      舉資料後，即著手調查（參前他字卷第十九頁以下），亦即該客運艙單於八十
      九年間提出，距實際搭機時間長達四年之久，其來源及內容真實性如何？自須
      再為進一步查證。然徵諸卷內資料，該客運艙單應係由匿名檢舉者所提供，惟
      該匿名者名姓不可考，為明真象，轉向台灣航空公司查證，然台灣航空公司已
      於八十七年七月一日起與大華航空及立榮航空合併，並以立榮航空為合併後存
      續公司，有交通部民用航空局馬公航空站九十年五月二十九日馬業（９０）字
      第０００二０五五號函附卷可按，續向航空警察局、立榮航空公司、華信航空
      公司查證，均稱已過保存年限而無法提供當時之客運艙單正本，有航空警察局
      高雄分局馬公分駐所八十九年四月十四日航警馬分字第０一七號簡便行文表、
      立榮航空公司八十九年四月十七日立航字第八九０四三號函、台灣電力公司八
      十九年四月十一日之電話通報記錄單等附於同前他字卷第三十四、三十六至三
      十八頁足稽，該客運艙單「影本」之文書真正及內容真實性，既均無可考，公
      訴人徒以該影本即謂被告有搭乘該機擅離職守行為，實屬率斷。
（三）又被告並不否認曾申請及領得八十五年春節時間之超時工作加班費之事實，復
      有台灣電力公司澎湖區營業處九十年四月九日（八九）澎區政發字第六九五號
      函、七美發電廠值班（補休）人員輪流表、被告八十五年春節超時工作加班費
      申報情形表、員工超時工作報酬表及台灣電力公司薪給表等佐證，足信被告此
      加班費之支領屬實，惟此等值班人員輪流表、加班之申報及支領等文件，僅證
      實被告確曾領取該時段之加班費，以此驟論被告在該時段擅離崗位，返鄉過節
      ，尚非無疑。
（四）另證人高宗益、陳勝雄、陳進煌、陳秀男、蔡明陽、黃聰和、黃壬山、陳永宗
      等人，均曾與被告共事，針對系爭八十五年二月春節值班情形，稱不清楚、不
      記得或好像如何，因證詞內容不具體，無從採為有利或不利於被告之資料，併
      此明。
四、綜合以上說明，公訴意旨所持之論據，即有未合。此外又查無其他確切之事證，
    即屬不能證明被告犯罪，爰應諭知無罪之判決。
據上論斷，應依刑事訴訟法第三百零條第一項，判決如主文。
本案經檢察官孫源志到庭執行
中    華    民    國      九十        年      八      月     二十二     日
                              臺 灣 澎 湖 地 方 法 院 刑 事 庭
                                    法      官  周    祖    民
右正本證明與原本無異。
如不服本判決，應於判決送達後十日內，向本院提出上訴狀（須附繕本）。
中    華    民    國      九十        年      八      月     二十三     日
                                    書  記  官  楊    依    靚


司法院資訊處製作；財團法人民間司法改革基金會備份。
